【裁判字號】    98,交易,114
【裁判日期】    981202
【裁判案由】    過失傷害
【裁判全文】
臺灣宜蘭地方法院刑事判決             98年度交易字第114號
公  訴  人  臺灣宜蘭地方法院檢察署檢察官
被      告  乙○○
上列被告因過失傷害案件，經檢察官提起公訴（98年度偵字第23
98號），本院判決如下：
    主  文
乙○○犯過失傷害罪，處有期徒刑貳月，如易科罰金，以新台幣
壹仟元折算壹日。
    犯罪事實
一、乙○○於民國97年12月6日下午，駕駛車牌號碼3A-4450號自
    用小客車，沿宜蘭縣五結鄉○○路○段由西往東方向行駛，
    同日下午5時許，途經上開五結路2段265號前行車時速限制
    為60公里之路段，本應注意汽車駕駛人之行車速度應依速限
    標誌之規定，且行駛時應注意車前狀況，隨時採取必要之安
    全措施，而依當時情形，天候晴、路面乾燥、路況良好無缺
    陷、道路無障礙物之情形下，竟疏未注意，而於上開路段貿
    然以時速68公里之速度超速行駛，且未注意車前狀況，適有
    沿上開五結路2段由西向東方向行進由甲○○騎乘（附載林
    葦芯）車牌號碼CZ8-090號之機車在前，而未注意往來車輛
    即貿然迴轉，致兩車發生碰撞，造成甲○○受有左下腿脛腓
    骨開放性骨折之傷害。乙○○於肇事後犯罪未被發覺前，向
    前往處理之警員自承肇事，自首願意接受裁判。
二、案經甲○○訴由宜蘭縣政府警察局宜蘭分局報告臺灣宜蘭地
    方法院檢察署檢察官偵查起訴。
    理  由
一、訊據被告固坦承有於上述時地駕駛前述車輛與告訴人所騎乘
    之機車發生車禍，造成告訴人受有傷害之事實，然矢口否認
    有何過失犯行，辯稱：上開路段之速限應是時速60公里，當
    時伊並沒有超速行駛，係因為告訴人未顯示方向燈而突然違
    規迴轉並在路中央停下來，伊雖立即緊急煞車，結果還是發
    生車禍，所以就本件車禍應該沒有過失云云。然查：
（一）上開五結鄉○○路○段265號前由西往東方向道路於車禍發
      生當時係雙向車道之道路，除近通往親水公園後門方向之
      路口處繪有分向限制線外，道路中心僅繪設行車分向線，
      且該路段時速限制為60公里等情，此有道路交通事故調查
      報告表、現場圖、照片、宜蘭縣政府警察局98年11月4日
      警交字第0981028470號函可憑。而上開車禍發生後，被告
      所駕駛車輛停止於上開路段由西往東之車道上，並各分於
      左、右輪遺留26.4、26.2公尺之煞車痕跡；告訴人之機車
      則係倒地於距被告所駕汽車前方10餘公尺處，其間散落機
      車牌照、安全帽並遺留有機車刮地痕15.3公尺等情，亦有
      前述現場圖、照片可參。另告訴人因車禍發生受有前述傷
      害，亦有羅東聖母醫院診斷證明書可證。
（二）按行車速度，依速限標誌或標線之規定。汽車行駛時，駕
      駛人應注意車前狀況，並隨時採取必要之安全措施。道路
      交通安全規則第93條、第94條第3項有明文規定。查被告
      駕駛上述汽車當時因見告訴人迴轉有緊急煞車所遺留之煞
      車痕各為26.2、26.4公尺，已如前述，參照汽車輪胎於乾
      燥路面之摩擦係數介於07.-0.8之間，則比對煞車距離與
      車速關係圖，當時被告所駕駛汽車之速度應為68公里至72
      公里之間，此由國立交通大學運輸研究中心96年6月21日
      （96）交大管院運中心字第96012號函及煞車距離與車速
      關係圖可佐。顯然被告當時於上開路段係至少以時速68公
      里之速度行駛於速限為60公里之路段上，而已超速行駛等
      情，應可確認。是被告辯稱並未超速行駛云云，並非可採
      。另被告於本院審理時自承當時已經有看到告訴人機車在
      路邊要迴轉等情，顯見被告於事發前已看到告訴人準備迴
      車之動作，是告訴人自非於上開路段突然迴轉。基此，被
      告為領有合格駕駛執照之駕駛人，對上開道路交通安全規
      則當為其所知悉，其於上開時地駕車行經肇事地點時，自
      應注意上開道路交通安全規則，而依現場照片及上開調查
      報告顯示當時之情形，並無不能注意之情，竟疏未注意，
      而超速行駛且未注意車前狀況及採取必要之安全措施，是
      被告就本件車禍之發生自有過失，而本件車禍肇事原因，
      經送臺灣省基宜區車輛行車事故鑑定委員會鑑定結果，亦
      認被告駕駛自小客車超速行駛為肇事原因之一，有該委員
      會98年3月18日基宜鑑字第0985000571號函及鑑定意見附
      卷可參。至於告訴人騎乘機車行經上開路段，於迴車時未
      注意往來車輛，雖就本件車禍之發生亦有過失等情，然並
      不因之解免被告應負本件車禍之過失之責。告訴人因被告
      之疏於注意而肇事，致受有上揭傷害，被告之過失行為與
      告訴人之死亡間，具有相當因果關係，事證明確，被告犯
      行應堪認定。
三、核被告所為，係犯刑法第284條第1項前段之過失傷害罪。被
    告於肇事後犯罪未被發覺前，向處理員警自承肇事，自首願
    意接受裁判，應依刑法第62條前段減輕其刑。爰審酌被告因
    過失駕駛行為肇致告訴人受傷、所涉及過失情節與程度、造
    成告訴人所受傷害、尚未對告訴人賠償損害及犯罪後之態度
    等一切情狀，量處如主文所示之刑，並諭知易科罰金之折算
    標準。
據上論斷，應依刑事訴訟法第299條第1項前段、刑法第284條第
1項前段、第62條前段、第41條第1項前段、刑法施行法第1條之1
，判決如主文。
本案經檢察官劉憲英到庭執行職務
中    華    民    國    98    年    12    月    2     日
                  刑事第四庭法  官  蔡仁昭
以上正本證明與原本無異。
如不服本判決應於收受送達後十日內向本院提出上訴書狀，並應
敘述具體理由；其未敘述上述理由者，應於上訴期間屆滿後二十
日內向本院補提理由書(均須按他造當事人之人數附繕本)「切勿
逕送上級法院」。
                           書記官  陳建宇
中    華    民    國    98    年    12    月    2     日
附錄本案論罪科刑法條：
中華民國刑法第284條第1項
因過失傷害人者，處6月以下有期徒刑、拘役或5百元以下罰金，
致重傷者，處1年以下有期徒刑、拘役或5百元以下罰金。


司法院資訊處製作；財團法人民間司法改革基金會備份。
